【裁判字號】    95,司,423
【裁判日期】    950807
【裁判案由】    選派清算人
【裁判全文】
臺灣臺北地方法院民事裁定               95年度司字第423號
聲  請  人  乙○○
上列聲請人聲請為威久股份有限公司、吉台工業股份有限公司選
派清算人事件，本院裁定如下：
    主  文
聲請駁回。
聲請程序費用新臺幣壹仟元由聲請人負擔。
    理  由
一、本件聲請人聲請意旨略以：伊為威久股份有限公司 (下稱威
    久公司)繼續1年以上持有發行股份總數3%以上之股東，而威
    久公司於民國92年12月22日經股東臨時會決議解散，並於93
    年3月15日選任李仁義為清算人，因其並未執行清算人職務
    ，經本院裁定將清算人李仁義應予解任，惟並未選派新的清
    算人；又吉台工業股份有限公司（下稱吉台公司）為威久公
    司所投資設立，且該公司之全體董監事亦為威久公司所指派
    ，因其等任期屆滿後並未改選，於93年1月21日即屬當然解
    任，而該公司於同年10月停業至今；爰依公司法第322條規
    定，聲請本院為威久公司及吉台公司選派清算人云云。
二、查，聲請人主張其為威久公司繼續1年以上持有發行股份總
    數3%以上之股東，而威久公司於民國92年12月22日經股東臨
    時會決議解散，並選任李仁義為清算人，因李仁義並未執行
    清算人職務，經本院裁定將清算人李仁義應予解任等情，有
    卷附公司變更登記表、股東名簿、威久公司臨時股東會議記
    錄、本院95年度司字第179號裁定可憑（見本院卷第8至10頁
    、第17頁、第44至47頁），堪信為真。
三、本件應審究者為本院得否為威久公司、吉台公司選任清算人
    ？茲論述如下：
(一)、按公司法第322條規定，公司之清算，以董事為清算人。但
    本法或章程另有規定或股東會另選清算人時，不在此限。不
    能依前項之規定定清算人時，法院得因利害關係人之聲請，
    選派清算人。準此，公司必於全體董事不能擔任或公司章程
    未訂定或股東會未另選清算人時，法院始得因利害關係人之
    聲請選派清算人（最高法院93年台上字第2396號判決意旨參
    照）。
(二)、查，觀諸聲請人所提之威久公司董事、監察人名單所示，該
    公司之董事有甲○○、陳舜廷、吳登輝、黃麗卿及聲請人等
    人（見本院卷第9頁），足見威久公司並無全體董事不能擔
    任或股東會不能選任清算人之情形甚明。是聲請人聲請本院
    為威久公司選任清算人，核與公司法第322條第1項規定不符
    ，應予駁回。
(三)、次查，吉台公司並未辦理停業、解散登記或經命令解散、廢
    止公司登記，且該公司截至目前仍申報營業稅中，尚無公司
    法第10條規定之適用等情，有經濟部中部辦公室95年7月3日
    經中三字第09535040480號函附卷可稽（見本院卷第41頁）
    。準此，吉台公司既未為解散，即無行清算之餘地（公司法
    第24條規定參照），則聲請人聲請為吉台公司選派清算人，
    亦為無理由，應併予駁回。
四、依非訟事件法第21條第2項、第24條第1項，裁定如主文。
中    華    民    國    95    年    8     月    7     日
                  民事第一庭    法  官  楊絮雲
以上正本係照原本作成
如對本裁定抗告須於裁定送達後10日內向本院提出抗告狀，並繳
納抗告費新臺幣1,000元
中    華    民    國    95    年    8     月    7     日
                                書記官  高秋芬


司法院資訊處製作；財團法人民間司法改革基金會備份。
